【裁判字號】    89,交訴,7
【裁判日期】    890612
【裁判案由】    業務過失致死
【裁判全文】
臺灣臺北地方法院刑事判決                            八十九年度交訴字第七號
    公  訴  人  臺灣臺北地方法院檢察署檢察官
    被      告  乙○○
    選任辯護人  林耀立律師
右列被告因過失致死案件，經檢察官提起公訴（八十八年度偵字第二三八九八號、第
二四０八八號），本院判決如左：
    主  文
乙○○從事業務之人，因業務上之過失人於死，處拘役肆拾日。緩刑貳年。
    事  實
一、乙○○係花農，平日以駕駛車號Ｆ八－０七九九號自用小貨車載運花木配送為其
    附隨業務，民國八十八年十二月十四日上午六時三十分許，乙○○駕駛上開車號
    自用小貨車，自台北縣坪林鄉欲往石碇鄉方向，途經台北市坪林鄉坪林村五十九
    號前十公尺處，本應注意該路段係無號誌且無分向設施之狹路，駕駛人應靠右行
    駛，並應隨時注意車前狀況，並採取必要之安全措施，而依當時情形，又無不能
    注意之情事，竟仍疏未注意，適有幼童鄭志城（七十六年十二月十五日生）騎乘
    腳踏車，於該道路亦未靠右行駛，乃遭乙○○所駕駛之上揭自用小貨車撞及，鄭
    童人車倒地，經送醫急救後延至同日下午二十三時十分許仍因該車禍顱內出血併
    胸腔出血不治死亡。乙○○於肇事後，即以行動電話通知救護車，並於警員前往
    現場處理時，在其上開犯行未為任何有偵查犯罪職權之公務員已知悉前，不逃避
    接受裁判而當場向警員自首，承認其為肇事人，而知上情。
二、案鄭志城之父甲○○訴由台北縣警察局新店分局移送台灣台北地方法院檢察署檢
    察官偵查起訴。
    理    由
二、訊據被告固不否認其平日之工作即以駕駛前開車號自用小貨車載運花木為職務之
    附隨業務，為從駛駕駛業務之人，並有於前開時間駕駛前述車號汽車，在前述同
    無號誌且無分向設施之狹路，與被害人鄭志城所騎乘之腳踏車發生肇事，而致鄭
    志城死亡之等事實，並有記載本件事故發生情形之道路交通事故調查報告表一紙
    在卷可稽（八十八年度偵字第二三八九七號偵查卷第十三頁、十四頁參照），惟
    就本件事故之發生矢口否認有任何過失，辯稱：被害人未靠右行駛，騎車在不該
    騎的車道，才會使這件事故發生云云，惟查：
  （一）本件事故發生地點係無號誌且無分向設施之狹路路段，有前揭道路交通事故
        調查報告表之現場圖可稽，雖警員至現場時製畫現場圖時，被告之車輛已停
        置於車道最外側，惟依現場血跡及碎裂物散佈，則係位於車道中央位置，是
        以現場圖繪製時兩造車輛均已移位之情，顯見辯護人所稱「被告之右側二個
        輪子均已壓在邊線，已儘量靠右行駛」云云，並無可採。
  （二）再查汽車除行駛於單行道或指定行駛於左側車道外，在未劃標線之道路，應
        靠右行駛。但遇有特殊情況必須行駛左側道路時，除應減速慢行外，並注意
        前方來車及行人。又汽車行駛時，駕駛人應隨時注意車前狀況，並隨時採取
        必要之安全措施，道路交通安全規則第九十五條、第九十四條第三項定有明
        文，被告駕車行經上開肇事地，本應隨時注意車前狀況，並採取必要之安全
        措施，而依當時情形又非不能注意，況依現場血跡及碎裂物散佈係位於該車
        道中央位置，且被告車輛之方向燈、大燈及保險桿於撞擊均已破裂，則顯見
        被告於撞擊當時，並非緊靠車道右側行駛，又被告既稱肇事當時車速已降至
        時速十公里以下（八十八年度相字第八０八號相驗卷第十三頁反面筆錄），
        則以被害人係騎乘腳踏車之速度，被告倘已充分注意車前狀況，亦無煞停
        不及，且致其本身車輛方向燈、大燈及保險桿於撞擊均破裂之理，是被告有
        上揭疏失而就本件事故之發生負有過失甚為明確，對本件事故發生之原因，
        經本院送台灣省車輛行車事故鑑定委覆議結果，亦認被告就本件事故之發生
        確有未減速及未注意車前狀況之過失，此有該委員會所出具之八十九年五月
        二日府覆議字第八九０二七九號覆議意見書一份附本院卷可稽。
  （三）被害人鄭志城確實因本件車禍事故致顱內出血、胸腔出血不治死亡，亦業經
        檢察官督同法醫師相驗屬實，製有勘驗筆錄、相驗屍體證明書、驗斷書在卷
        可稽（相驗卷內參照），是被害人鄭志城之死亡與被告之過失行為間，顯有
        相當因果關係。
    綜上所述，被告及辯護人雖以前揭情詞置辯，尚難認為可採，雖被害人鄭志城依
    上揭撞擊點判斷，於撞擊當時亦非緊靠車道右側行駛，違反上揭道路交通安全規
    則之規定，而就本件事故之發生同有過失（前述覆議意見書亦同此認定），然被
    告就本件事故之發生已有如前所述之過失，要不得據此而得認被告無庸就其過失
    犯行負責，是其確有因上開過失行為致被害人死亡之犯行，事證至臻明確，被告
    之犯行堪以認定。
二、核被告乙○○所為，係犯刑法第二百七十六條第二項之業務過失致人於死罪。被
    告於肇事後，於警員前往現場處理時，在其上開犯行未為任何有偵查犯罪職權之
    公務員已知悉前，不逃避接受裁判而當場向警員自首，承認其為肇事人，有台北
    縣警察局新店分局八十九年二月二十一日以該局北警刑字第一六七六號函覆本院
    所檢附之自首調查報告表一份附本院卷可稽，是被告既已向該管公務員申述犯罪
    事實，而不逃避接受裁判，已合於刑法第六十二條前段所定對於未發覺之犯罪自
    首而接受裁判之要件，應依該條規定減輕其刑。爰審酌被告其智識程度、品行、
    過失程度、犯後已與被害人家屬成立和解（本院卷內之和解書參照）、被害人鄭
    志城之父甲○○不表追究被告犯行（本院八十九年二月十八日訊問筆錄參照）等
    一切情狀，量處如主文所示之刑。末查被告前未曾受有期徒刑以上刑之宣告，此
    有台灣高等法院檢察署刑案記錄簡覆表一紙附卷可憑，其經此偵查審判經過，自
    當知所警惕而無虞再犯，本院綜核各情認上開刑之宣告，已足策其自新，因認所
    宣告之刑，以暫不執行為適當，併諭知緩刑三年，以啟自新。
據上論斷，應依刑事訴訟法第二百九十九條第一項前段，刑法第二百七十六條第二項
、第六十二條前段、第七十四條第一款，罰金罰鍰提高標準條例第一條前段，判決如
主文。
中      華      民      國    八十九    年    六      月    十    二    日
                                      臺灣臺北地方法院交通法庭
                                          法  官  林  政  憲
右正本證明與原本無異
如不服本判決應於送達後十日內向本院提出上訴狀
                                          書記官  江  虹  儀
中      華      民      國    八十九    年    六      月    十    二    日
附錄本案論罪科刑法條全文：
刑法第二百七十六條
一因過失致人於死者，處二年以下有期徒刑、拘役或二千元以下罰金。
二從事業務之人，因業務上之過失致人於死者，處五年以下有期徒刑或拘役，得併科
  三千元以下罰金。


司法院資訊處製作；財團法人民間司法改革基金會備份。
